---
title: "AKiP Forschungscamp, 14.-15.09. <br /> Kurzworkshop Mehrebenenanalyse"
output: html_document
---

```{r setup, include=FALSE}
knitr::opts_chunk$set(echo = TRUE)
```

Bei dem Kurzworkshop wird die Mehrebenenanalyse als Verfahren für die Auswertung von Längsschnittdaten vorgestellt. Es handelt sich um eine praktische Einführung, bei der der Ansatz anhand von Übungen erprobt werden soll.

### Software und Pakete
Für die Übungen wird die Statistiksoftware R genutzt. Um die Benutzung von R zu erleichtern, wird als graphische Benutzeroberfläche zusätzlich das Programm RStudio verwendet. Die Software kann kostenfrei unter den folgenden Downloadlinks abgerufen werden:

- R: [https://www.r-project.org/](https://ftp.fau.de/cran/)
- RStudio: [https://www.rstudio.com/](https://www.rstudio.com/products/rstudio/download/#download)

Im Rahmen der Übungen werden verschiedene Pakete benötigt, die die Funktionalität von R erweitern. Diese können mit folgendem Befehl installiert werden:

```{r, eval=FALSE}
install.packages("tidyverse", "nlme", "broom.mixed", "kableExtra")
```

### Materialien
Im Rahmen des Kurses werden verschiedene Materialien benötigt, die als Download zur Verfügung stehen:

- Handout: `r xfun::embed_file("./data/MultilevelModeling.pdf", text = "MultilevelModeling.pdf")`
- Beispieldaten: `r xfun::embed_file("./data/gpa2.csv", text = "gpa2.csv")`
- Übungen: 
- Lösungen: `r xfun::embed_file("loesungen.Rmd", text = "Lösungen.Rmd")`

### Literaturempfehlungen
**R**\
Wickham, H.,  & Grolemund, G. (2017). *R for data science*. O'Reilly. [Link](https://r4ds.had.co.nz/)

**Mehrebenenanalyse** \
Finch, W. H., Bolin, J. E., & Kelley, K. (2019). *Multilevel modeling using R* (2nd ed.). Chapman and Hall/CRC. [Link](https://doi.org/10.1201/9781351062268)\
Hox, J. J., Moerbeek, M., & van de Schoot, R. (2017). *Multilevel analysis: Techniques and applications* (3rd ed.). Routledge. [Link](https://multilevel-analysis.sites.uu.nl/)
