---
title: "AKiP Forschungscamp, 31. Mai--01. Juni 2023 <br /> Kurzworkshop Multilevel Analysis"
output:
 html_document
---

```{r setup, include=FALSE}
knitr::opts_chunk$set(echo = TRUE)
```

Bei dem Kurzworkshop wird die Mehrebenenanalyse als Verfahren für die Auswertung von Längsschnittdaten vorgestellt. Es handelt sich um eine praktische Einführung, bei der der Ansatz anhand von Übungen erprobt werden soll.

### Software und Pakete
Für die Übungen wird die Statistiksoftware R genutzt. Um die Benutzung von R zu erleichtern, wird als graphische Benutzeroberfläche zusätzlich das Programm RStudio verwendet. Die Software kann kostenfrei unter den folgenden Downloadlinks abgerufen werden:

- R: [https://www.r-project.org/](https://ftp.fau.de/cran/)
- RStudio: [https://www.rstudio.com/](https://www.rstudio.com/products/rstudio/download/#download)

Im Rahmen der Übungen werden verschiedene Pakete benötigt, die die Funktionalität von R erweitern. Diese können mit folgendem Befehl installiert werden:

```{r, eval=FALSE}
install.packages(c("tidyverse", "nlme", "broom.mixed", "kableExtra"))
```

### Materialien
Die Kursmaterialien stehen unter folgenden Links als Downloads zur Verfügung:

- Handout: [multilevel_analysis.pdf](https://uni-koeln.sciebo.de/s/Oci76TnsbUlG6TX)
- Beispieldaten: `r xfun::embed_file("./data/gpa2.csv", text = "gpa2.csv")`
- Übungen: `r xfun::embed_file("uebung.Rmd", text = "uebung.Rmd")`
- Lösungen: `r xfun::embed_file("loesungen.Rmd", text = "loesungen.Rmd")`

### Literaturempfehlungen
**Einführung** \
Hox, J. J., Moerbeek, M., & van de Schoot, R. (2017). *Multilevel analysis: Techniques and applications* (3rd ed.). Routledge. [Link](https://multilevel-analysis.sites.uu.nl) \
Luke, D. A. (2019). *Multilevel modeling* (2nd ed.). Sage. [Link](https://us.sagepub.com/en-us/nam/multilevel-modeling/book243884)\
Singer, J. D., & Willett, J. B. (2003). *Applied longitudinal data analysis: Modeling change and event occurrence*. Oxford University Press. [Link](https://doi.org/10.1093/acprof:oso/9780195152968.001.0001) \

**RCT** \
Tango, T. (2017). *Repeated measures design with generalized linear mixed models for randomized controlled trials*. CRC Press. [Link](https://www.routledge.com/Repeated-Measures-Design-with-Generalized-Linear-Mixed-Models-for-Randomized/Tango/p/book/9780367736385) \
Twisk, J., Bosman, L., Hoekstra, T., Rijnhart, J., Welten, M., & Heymans, M. (2018). Different ways to estimate treatment effects in randomised controlled trials. *Contemporary Clinical Trials Communications, 10*, 80–85. [Link](https://doi.org/10.1016/j.conctc.2018.03.008)

