---
title: "Lösungen"
# output:
#   html_document:
#     toc: true
#     toc_depth: 2
#     toc_float: true
#    code_folding: hide
---

```{r setup, include=FALSE}
knitr::opts_chunk$set(echo = TRUE)
knitr::opts_chunk$set(message=FALSE)
options(knitr.kable.NA = '')

```

## Datenaufbereitung
a. Laden sie die Pakete `tidyverse`, `nlme`, `knitr` und `broom.mixed` mit dem Befehl `library()`.

```{r}
# Sammlung von Paketen, viel zu Datenmanipulation
library("tidyverse")
# Für die Berechnung der Multilevel Modelle
library("nlme")
# Für die Weiterverarbeitung der Ergebnisse des Pakets nlme
library("broom.mixed")
# Wird einmal für die Darstellung einer Tabelle benötigt
library("kableExtra")
```

b. Laden Sie die Datendatei `gpa2.csv` mit dem Befehl `read_csv2()`. Speichern Sie die Daten in einem neuen Objekt unter dem Namen `gpa_data`. Betrachten Sie die Daten in dem Objekt `gpa_data` näher. Benutzen Sie hierzu die Befehle `head()` und `str()`.

```{r}
gpa_data <- read.csv2(file = "./data/gpa2.csv")
head(gpa_data)
str(gpa_data)
```

d. Wählen Sie  mit dem Befehl `select()` die für die Analyse relevanten Daten `student`, `sex` und `gpa1` bis `gpa6` aus. Im Anschluss benennen Sie mit dem Befehl `rename()` den Variablennamen `student` in `student_id` um. Betrachten Sie die Ergebnisse der Datenmanipulation.

```{r}
gpa_data <- select(gpa_data, student, sex, starts_with("gpa"))
gpa_data <- rename(gpa_data, student_id = student)
head(gpa_data)
```

e. Strukturieren Sie die Daten mit dem Befehl `pivot_longer()` um. Überführen Sie dabei die Variablen `gpa1` bis `gpa6` von dem Wide-Format in das Long-Format. Die neu entstehende Spalte mit den GPA-Werten für alle Messzeitpunkte soll dabei den Variablennamen `gpa` erhalten und die Namen der Variablen `gpa1` bis `gpa6` sollen in eine Spalte mit dem Namen `time` überführt werden. Betrachten Sie die Ergebnisse der Umstrukturierung.

```{r}
gpa_data_long <- pivot_longer(gpa_data, 
                    cols = c("gpa1", "gpa2", "gpa3", "gpa4", "gpa5", "gpa6"),
                    names_to = "time",
                    values_to = "gpa")
gpa_data_long
```

f. Im Folgenden wird die Variable `time` überschrieben und eine neue Zeitvariable mit den Werten 0 bis 5 gebildet. Überprüfen Sie mit der Funktion `print()`, ob die Werte korrekt erstellt wurden. Wie beurteilen Sie, dass der erste Messzeitpunkt den Wert 0 erhalten hat?

```{r}
gpa_data_long <- gpa_data_long%>%
  group_by(student_id)%>%
  mutate(time = 1:n()-1)
print(gpa_data_long, n = 15)
```

g. Das Objekt `gpa_subsample` enthält die Messwerte von vier Personen (IDs 14, 21, 43, 68). Im Folgenden soll für diese Personen der Verlauf der GPA-Werte über die Zeit dargestellt werden. Dabei werden verschiedene Funktionen des Pakets `ggplot2` benutzt. Hierzu müssen zunächst in der Funktion `ggplot()` die Variablen `time` und `gpa` als x- bzw. y-Wert angegeben werden. Damit die GPA-Werte einer Person eindeutig zugeordnet werden können, muss für das Argument `group` zusätzlich die Variable `student_id` angegeben werden. Betrachten Sie die Ergebnisse der im Objekt `graph_cases` abgespeicherten Graphik.

```{r}
gpa_subsample <- gpa_data_long%>%
  filter(student_id %in% c(14, 21, 43, 68))
gpa_subsample

graph_cases <- ggplot(gpa_subsample, aes(x = time, y = gpa, group = student_id)) +
               # Angabe, dass die Werte als Linien dargestellt werden sollen
               geom_line(aes(color = as.factor(student_id))) +
               # Die Werte der Personen sollen zusätzlich als Punkte dargestellt werden
               geom_point(aes(color = as.factor(student_id))) +
               # Die Gerade sollen mit der ID beschriftet werden
               geom_text(data = filter(gpa_subsample, time == last(time)),
                         aes(label = as.factor(student_id)),
                         position = position_nudge(x = 0.2),
                         check_overlap = TRUE) +
               theme(legend.position = "none")
graph_cases
```


## Multilevel Modeling
a. Berechnen Sie das Random-Intercept, Random-Slope Modell mit der Funktion `lme()` aus dem Paket `lmer`. Die Funktion benötigt die Daten dabei im Longformat, die in dem Objekt `gpa_data_long` gespeichert sind. Als Variablen müssen dabei die Variable `gpa` als Ergebnisvariable und die Variable `time` als Prädiktorvariable angegeben werden. Betrachten Sie die Ergebnisse anschließend mit der Funktion `summary()`. Welche festen Effekte sind signfikant? Können Sie beurteilen, ob die zufälligen Effekte signifikant sind?

```{r}
mod1 <- lme(gpa ~ time, random = ~ 1 + time | student_id, data = gpa_data_long)
summary(mod1)
```

b. Das Objekt `mod1` enthält die Ergebnisse des Random-Intercept, Random-Slope Modells. Wenden Sie auf das Objekt `mod1` die Funktion `tidy()`aus dem Paket `broom.mixed` an. In der Funktion setzen Sie dabei den Wert des Arguments `conf.int` auf `TRUE` und geben für das Argument `conf.level` den Wert `0.95` an. Dadurch werden die Konfidenzintervalle der Parameter geschätzt und die Signifikanz der zufälligen Effekte kann nun zusätzlich beurteilt werden.

```{r}
mod1_coef <- tidy(mod1, conf.int = TRUE, conf.level = 0.95)
kbl(mod1_coef, digits = 2) %>%
  kable_styling(bootstrap_options = "striped")
```

c. Die Objekte `fix_intercept` und `fix_slope` enthalten die festen Effekte vom Random-Intercept, Random-Slope Modell aus dem Objekt `mod1`. Erweitern Sie die erste Graphik im Objekt `graph_cases` und stellen Sie zusätzlich die Gerade dar, die über die festen Effekte geschätzt wird. Für die Erweiterung nehmen Sie die Funktion `geom_abline()` aus dem Paket `ggplot2`. Betrachten Sie im Anschluss die Ergebnisse der neuen Graphik. Entspricht die Graphik Ihren Erwartungen?

```{r}
fix_intercept <- summary(mod1)$coef$fixed[[1]]
fix_slope <- summary(mod1)$coef$fixed[[2]]

graph_fixed <- graph_cases +
               geom_abline(intercept = fix_intercept, slope = fix_slope)
graph_fixed
```

d. In dem Objekt `mod1` sind die Ergebnisse des Random-Intercept, Random-Slope Modell gespeichert.
Wenden Sie die Funktion `augment()` aus dem Paket `broom.mixed` auf das Objekt an. Betrachten Sie im Anschluss die von der Funktion ausgegebenen Werte und versuchen ihre Bedeutung zu erfassen. Bei der Variable `.fitted` handelt es sich um individuell vorhergesagten Werte der Personen. Um die Bedeutung dieser Werte noch besser zu verstehen, sollen sie in der nächsten Übung graphisch dargestellt werden.

```{r}
mod1_data <- augment(mod1)
mod1_data
```

e. Das Objekt `mod1_subsample` enthält die Daten der Substichprobe, die über die `augment`-Funktion gewonnen wurde. Erweitern Sie die zweite Graphik `graph_fixed`, um die individuell geschätzten Geradengleichungen. Hierzu müssen in der Funktion `geom_line` als x- und als y-Wert die Variablen `time` und `fitted` angegeben werden.

```{r}
mod1_subsample <- filter(mod1_data, student_id %in% c(14, 21, 43, 68))
mod1_subsample

graph_indi <- graph_fixed +
              geom_line(data = mod1_subsample,
                        aes(x = time, y = .fitted,
                            color = as.factor(student_id)),
                        linetype = "dotted",
                        size = 0.7
                        )

graph_indi
```
